臺灣宜蘭地方法院刑事判決
110年度易字第337號
公  訴  人  臺灣宜蘭地方檢察署檢察官
被      告  戴東榮


            高玲燕



上列被告因竊盜案件，經檢察官提起公訴（110年度偵續字第25
號），本院判決如下：
    主  文
丙○○共同竊盜，處拘役參拾日，如易科罰金，以新臺幣壹仟元折
算壹日。
甲○○共同竊盜，處拘役貳拾伍日，如易科罰金，以新臺幣壹仟元
折算壹日。
    事  實
丙○○、甲○○係夫妻，2人於民國109年12月19日上午9時37分許，
  一同進入宜蘭縣○○市○○○路000號之「亞典蛋糕密碼館」內，竟
  共同意圖為自己不法之所有，基於竊盜之犯意聯絡，趁店員疏
  於看管財物之際，先一同在館內之剝皮辣椒區選購商品，而徒
  手將陳列在該區之中瓶剝皮辣椒3罐（價值共計新臺幣【下同
  】360元）、大瓶剝皮辣椒1罐（價值200元）、香脆椒1罐（價
  值200元）拿取放至其所提之購物籃內，由丙○○將前開購物籃
  提拿至顧客休息區，並將之放在顧客休息區之座位地上後，再
  由甲○○彎腰至桌下，將上開剝皮辣椒、香脆椒等商品陸續移置
  至其隨身提包內，甲○○再起身走至館內年輪蛋糕區，徒手將該
  區陳列之巧克力年輪蛋糕（價值160元）、米年輪蛋糕（價值1
  60元）各1條取下後，返回顧客休息區之座位，並將前開選取
  之巧克力年輪蛋糕及米年輪蛋糕先藏放桌下，再將之移置至甲○○所攜帶之隨身提包內，丙○○則在旁掩護，嗣丙○○再走至館內
  年輪蛋糕區，亦徒手將該區陳列之原味年輪蛋糕1條（價值150
  元）取下攜回顧客休息區之座位，並藏放在桌下，再由甲○○彎
  腰將之移置至其所攜帶之隨身提包內，丙○○亦在旁掩護，最後
  再由甲○○將已無放置任何商品之空購物籃放回櫃台前方，甲○○
  與丙○○未將所取得之前開商品至櫃台結帳即逕予離開，以此方
  式竊取前開商品得手。嗣經店長乙○○對帳後發現有異報警處理
  ，並經警調閱監視器畫面後，始循線查悉上情。
案經乙○○訴由宜蘭縣政府警察局宜蘭分局報告臺灣宜蘭地方檢
  察署檢察官偵查起訴。
    理  由
證據能力：按被告以外之人於審判外之陳述，雖不符刑事訴訟
  法第159條之1至第159條之4之規定，而經當事人於審判程序同
  意作為證據，法院審酌該言詞陳述或書面陳述作成時之情況，
  認為適當者，亦得為證據。當事人、代理人或辯護人於法院調
  查證據時，知有第159條第1項不得為證據之情形，而未於言詞
  辯論終結前聲明異議者，視為有前項之同意，刑事訴訟法第15
  9條之5定有明文。本判決下列認定事實所引用被告丙○○、甲○○
  以外之人於審判外之陳述，檢察官、被告2人均未爭執其證據
  能力，且迄於言詞辯論終結前均未聲明異議，復經本院審酌前
  開陳述作成時之情況，並無違法、不當或顯不可信之情事，因
  認具證據能力。又本案認定事實之其餘非供述證據，並無證據
  證明係公務員違背法定程序所取得，依同法第158條之4反面解
  釋，亦均有證據能力，核先敘明。
前揭犯罪事實，業經被告甲○○坦承不諱，惟供稱：前開竊盜犯
  行均係伊1人所為，被告丙○○均不知情云云，而訊據被告丙○○
  固坦承有於前揭時間，與被告甲○○一起進入前址「亞典蛋糕密
  碼館」內選購商品，惟矢口否認涉有竊盜犯行，辯稱：伊沒有
  拿任何東西，伊不知道甲○○有偷東西，伊印象中有拿小罐的剝
  皮辣椒及1個年輪蛋糕，拿回來以後伊放在休息區的籃子裏，
  伊沒有拿去結帳，也沒有放回去，是因為甲○○說不買了，伊就
  離開了云云。經查：前揭犯罪事實，除據被告甲○○供述外（易
  卷第41頁），亦據證人即告訴人乙○○於警詢及偵查中證述綦詳
  （偵卷第11至12頁、第34至35頁、偵續卷第17頁），並有現場
  相關位置圖1紙、現場監視器翻拍相片74紙、現場相片16紙（
  偵卷第67頁、第13至18頁、第47至62頁背面、第63至66頁背面
  ）等附卷及監視器光碟扣案可稽，前開監視器光碟並經臺灣宜
  蘭地方檢察署檢察事務官勘驗，製有勘驗筆錄1件在卷足憑（
  偵續卷第23至30頁背面），被告丙○○雖以前揭情詞置辯，惟查
  ：
㈠依檢察事務官勘驗現場監視器光碟所製作之勘驗筆錄所示，係
  被告丙○○將裝有剝皮辣椒、香脆椒等商品之購物籃攜至座位區
  後，先將之放在地上（偵續卷第23頁背面至24頁之圖1至圖4）
  ，嗣被告甲○○返回座位區後，被告丙○○固有離開座位至旁邊裝
  咖啡，然返回座位後，猶見被告甲○○彎腰整理籃內物品，被告
  丙○○則在旁張望（偵續卷第26頁之圖11、12），嗣被告甲○○離
  開座位至年輪蛋糕區時，被告丙○○亦有彎腰查看桌下物品，並
  將包包提起及放置物品（偵續卷第26頁背面至27頁之圖13至15
  ），於被告甲○○將年輪蛋糕拿回座位區時，係交予被告丙○○，
  被告丙○○旋將再之藏放桌下（偵續卷第27頁之圖16），被告2
  人再度彎腰朝桌下整理物品（偵續卷第27頁背面至28頁之圖17
  至19），整理完畢後，被告甲○○猶在被告丙○○面前將隨身包包
  提起拉起拉鍊（偵續卷第28頁之圖20），嗣被告丙○○離開座位
  至年輪蛋糕區再拿取年輪蛋糕1條返回座位時，將該年輪蛋糕
  交予被告甲○○，由被告甲○○再度彎腰整理（偵續卷第28頁背面
  至29頁之圖21至24），依前揭於被告甲○○多次彎腰整理桌下物
  品，被告丙○○均坐在旁邊張望，並不時看向被告甲○○等情以觀
  ，被告甲○○自承當時彎腰係將放在桌下購物籃內之商品移至其
  隨身包內而竊取前開商品乙節，被告丙○○實難諉為不知，被告
  2人就本件竊盜犯行，應有犯意聯絡及行為分擔無訛。
㈡況被告2人係一同至館內選購物品，並均有將所選取之多樣商品
  放入購物籃內，倘如被告丙○○所辯：嗣因被告甲○○決定不欲購
  買而逕予離去云云，則被告2人既未將所選購之商品放回陳列
  區，其之購物籃內應仍裝滿原選購之商品，然於被告甲○○在被
  告丙○○面前將購物籃放回櫃台區時，購物籃內已空無一物（見
  偵續卷第30頁之圖26、27），被告丙○○就此均未生任何疑義，
  而辯稱：伊不知被告甲○○將所選購之商品移至隨身包包內而竊
  取云云，顯與常情有違，實不足採。
㈢至證人甲○○於本院審理時固證稱：伊係趁被告丙○○不注意時，
  將商品從籃子放到包包內，當時丙○○一直在處理公司的事情，
  沒有注意云云，然依現場監視器光碟翻拍相片及勘驗筆錄所示
  ，被告丙○○除於初至座位區時，有起身離開座位倒咖啡外，於
  被告甲○○彎腰整理桌下物品時，均緊坐在被告甲○○身邊，且自
  始至終均未見被告丙○○有持手機聯絡或其他忙於公事之舉，是
  證人甲○○之證述顯與事實不符，應係維護被告丙○○之詞，不足
  執為被告丙○○有利之認定。
㈣綜上所述，本件事證明確，被告2人犯行均堪予認定，應依法論
  科。
論罪科刑：
㈠核被告2人所為，均係犯刑法第320條第1項之竊盜罪。
㈡被告2人就上開犯行具有犯意聯絡及行為分擔，應依刑法第28條
  之規定論以共同正犯。
㈢爰審酌被告2人不思循正當途徑獲取財物，法治觀念淡薄、自制
  能力薄弱 ，恣意竊盜他人財物，對他人財產安全顯然已生危
  害，所為應予非難，且被告甲○○於108年間，即曾因竊盜案件
  經臺灣基隆地方檢察署依職權以108年度偵字第5450號為不起
  訴處分，被告丙○○則無犯罪紀錄，有臺灣高等法院被告前案紀
  錄表在卷可稽（易卷第59、63頁），並念被告甲○○犯後終能坦
  承犯行，被告丙○○則猶否認犯行，飾詞狡辯，態度難認良好，
  又被告2人所竊得之財物價值輕徵，犯罪所生危害非鉅，兼衡
  被告丙○○於本院審理時自陳現擔任運輸公司主管，月收入約15
  萬元，已婚育有1名就讀國中3年級之女兒，經濟狀況小康及專
  科畢業之智識程度（易卷第53頁），被告甲○○則自陳：現為家
  管，與被告丙○○共同育有1女及高中畢業之智識程度（易卷第5
  3頁）等一切情狀，分別量處如主文所示之刑，並諭知易科罰
  金之折算標準。
㈣至被告甲○○固具狀請求給予緩刑宣告（易卷第69頁）。惟按緩
  刑之宣告，除應具備刑法第74條所定條件外，並須有可認為以
  暫不執行刑罰為適當之情形，始得為之（最高法院72年台上字
  第6696號判例意旨參照）。經查，被告甲○○於警、偵時均否認
  犯行，遲至遭起訴後始坦承犯行，然為維護被告丙○○，仍未為
  完全真實之供述，態度難認良好，且被告甲○○前於108年間，
  即曾因竊盜犯行經檢察官依職權為不起訴處分已如前述，甫經
  過一年即再為本件竊盜犯行，顯未珍惜前案不起訴處分之寬典
  並記取教訓謹慎行事，實無從認本案所宣告之刑，有以暫不執
  行為適當之情形，自無從宣告緩刑，併此敘明。
不予沒收或追徵之諭知：
㈠按犯罪所得，屬於犯罪行為人者，沒收之。但有特別規定者，
  依其規定；犯罪所得已實際合法發還被害人者，不予宣告沒收
  或追徵；宣告前二條之沒收或追徵，有過苛之虞、欠缺刑法上
  之重要性、犯罪所得價值低微，或為維持受宣告人生活條件之
  必要者，得不宣告或酌減之，刑法第38條之1第1項、第5項、
  第38之2第2項定有明文。
㈡經查，本件被告2人所竊得之前開商品，屬於被告2人之犯罪所
  得，且未返還予告訴人，惟被告甲○○業依告訴人之意，於110
  年10月6日捐款3,000元予財團法人台灣兒童暨家庭扶助基金會
  宜蘭分事務所，有存款收據1紙足憑（易卷第71頁），上開捐
  款，雖非刑法第38條之1第5項規定文義所指犯罪所得已實際合
  法「發還」被害人者，然參酌該條規定旨在保障被害人因犯罪
  所生之求償權（參刑法第38條之1第5項之立法理由），而經詢
  問告訴人就被告前開捐款有何意見？告訴人答稱：要求被告捐
  款確係其公司之意思，以作為賠償公司之損害等語，此有公務
  電話紀錄1紙附卷可參（易卷第75頁），則被告既已依告訴人
  之意思捐款，捐款之金額復超過所竊財物之價值，若再予宣告
  沒收，將有過苛之虞，爰依刑法第38條之2第2項之規定，不予
  宣告沒收。
據上論斷，應依刑事訴訟法第299條第1 項前段，刑法第28條、
第320 條第1 項、第41條第1項前段，刑法施行法第1條之1第1項
，判決如主文。
本案經檢察官吳志成提起公訴，檢察官林禹宏到庭執行職務。
中　　華　　民　　國　　110 　年　　10　　月　　26　　日
                  刑事第四庭  法  官  陳錦雯
以上正本證明與原本無異。
如不服本判決應於收受送達後二十日內向本院提出上訴書狀，並
應敘述具體理由；其未敘述上訴理由者，應於上訴期間屆滿後二
十日內向本院補提理由書(均須按他造當事人之人數附繕本)「切
勿逕送上級法院」。
                              書記官  陳建宇
中　　華　　民　　國　　110 　年　　10　　月　　26　　日
附錄所犯法條：
中華民國刑法第320條
意圖為自己或第三人不法之所有，而竊取他人之動產者，為竊盜
罪，處5年以下有期徒刑、拘役或50萬元以下罰金。
意圖為自己或第三人不法之利益，而竊佔他人之不動產者，依前
項之規定處斷。
前二項之未遂犯罰之。